臺灣高等法院臺中分院刑事判決
111年度上訴字第412號

上  訴  人  
即  被  告  李佳憲


            李益銘


共      同
選任辯護人  許哲嘉律師
上列上訴人因傷害案件，不服臺灣臺中地方法院110年度訴字第1
112號中華民國110年11月16日第一審判決（起訴案號：臺灣臺中
地方檢察署109年度偵字第24864號），提起上訴，本院判決如下
：
    主  文
上訴駁回。
李益銘、李佳憲均緩刑貳年，緩刑期間內均付保護管束，並應於
緩刑期間內向指定之政府機關、政府機構、行政法人、社區或其
他符合公益目的之機構或團體，各提供壹佰貳拾小時之義務勞務
，以及應於緩刑期間內各接受法治教育課程貳場次。
    事  實
一、李益銘、李佳憲為兄弟，2人與郭承晚為鄰居。李佳憲於民
    國109年6月10日晚上6時56分許，在臺中市○○區○○○○街00號
    郭承晚住處前，就其飼養之犬隻遭郭承晚以腳踢情狀之細故
    與郭承晚理論，進而發生口角爭執及拉扯，李佳憲竟基於傷
    害之犯意，徒手毆打郭承晚，郭承晚遂加以抵抗，致兩人均
    倒地。嗣李益銘見狀後，即與承前揭同一傷害之接續犯意之
    李佳憲共同基於傷害之犯意聯絡，由李益銘徒手勒住郭承晚
    頸部，並毆打郭承晚頭部，同時將郭承晚壓制在地，李佳憲
    則徒手毆打郭承晚身體、頭部，致郭承晚受有左眼挫傷合併
    結膜下出血及角膜擦傷、左側頭部挫傷、臉部挫傷、鼻樑左
    側瘀青、右側頸部擦傷、右胸壁挫傷、右肘及雙膝擦傷、頭
    部外傷併腦震盪、外傷性眩暈症等傷害。
二、案經郭承晚訴由臺中市政府警察局第五分局移送臺灣臺中地
    方檢察署檢察官偵查起訴。
    理  由
一、證據能力之說明：
（一）按刑事訴訟法第159條之5規定：「（第1項）被告以外之
      人於審判外之陳述，雖不符前4條之規定，而經當事人於
      審判程序同意作為證據，法院審酌該言詞陳述或書面陳述
      作成時之情況，認為適當者，亦得為證據。（第2項）當
      事人、代理人或辯護人於法院調查證據時，知有第159條
      第1項不得為證據之情形，而未於言詞辯論終結前聲明異
      議者，視為有前項之同意」，其立法意旨在於傳聞證據未
      經當事人之反對詰問予以核實，原則上先予排除，惟若當
      事人已放棄詰問或未聲明異議，基於證據資料愈豐富，愈
      有助於真實發現之理念，且強化言詞辯論原則，法院自可
      承認該傳聞證據例外擁有證據能力。經查，有關本案所引
      用未符合刑事訴訟法第159條之1至第159條之4所示之供述
      證據，檢察官、上訴人即被告李佳憲、李益銘（下稱被告
      2人）及其等選任辯護人於本院審理時均同意有證據能力
      （本院卷第56頁），且迄於言詞辯論終結前均未聲明異議
      。而本院審酌該等供述證據作成及取得之狀況，並無違法
      、不當或顯不可信之情形，且為證明被告犯罪事實存否所
      必要，以之作為證據，認屬適當，依刑事訴訟法第159條
      之5規定，均具有證據能力。
（二）關於非供述證述，並無傳聞法則規定之適用，該非供述證
      據如非出於違法取得，並已依法踐行調查程序，即不能謂
      無證據能力（最高法院97年度台上字第1401號、6153號判
      決要旨參照）。查本判決下列所引用之非供述證據，並無
      證據證明係實施刑事訴訟程序之公務員違背法定程序所取
      得，且檢察官、被告2人及其等選任辯護人於本院審理時
      均同意有證據能力（本院卷第56頁），且迄於言詞辯論終
      結前均未表示無證據能力，自應認均具有證據能力。
（三）被告之自白，非出於強暴、脅迫、利誘、詐欺、疲勞訊問
      、違法羈押或其他不正之方法，且與事實相符者，得為證
      據，刑事訴訟法第156條第1項定有明文。查本件被告2人
      對於偵查中、原審準備程序、審理時及本院審理時之自白
      ，並未提出有何遭受「強暴、脅迫、利誘、詐欺、疲勞訊
      問、違法羈押或其他不正之方法」始為自白之主張，參酌
      下述其他證據，足認被告2人分別於偵查中、原審準備程
      序、審理時及本院審理時之自白與事實相符者，依法自得
      為證據。
二、認定犯罪事實所憑證據及理由：上開犯罪事實，業據被告2
    人於偵查中、原審準備程序、審理時及本院審理時均坦承不
    諱（偵卷第117頁、原審卷第45頁至第48頁、第60頁、本院
    卷第57頁），核與證人即告訴人郭承晚於警詢時及偵查中之
    證述內容（偵卷第39頁至第42頁、第44頁至第46頁、第116
    頁）大致相符，並有鄰居劉家獻之訪查工作報告表（偵卷第
    179頁）、中國醫藥大學附設醫院109年6月10日、11日診斷
    證明書（偵卷第77頁至第79頁）、案發現場監視器錄影畫面
    翻拍照片（偵卷第83頁至第93頁、第141頁至第143頁）、臺
    灣臺中地方檢察署檢察事務官110年4月23日勘查報告（偵卷
    第157頁至第165頁）、原審法院110年10月19日勘驗筆錄（
    原審卷第46頁至第47頁）在卷可稽，足認被告2人上開任意
    性自白均與事實相符，堪以採信。綜上所述，本案事證明確
    ，被告2人上開共同傷害犯行洵堪認定，均應依法論科。
三、論罪科刑
（一）核被告2人所為，均係犯刑法第277條第1項之傷害罪。
（二）被告李佳憲對告訴人所為犯罪事實欄所載之傷害行為，均
      係於密切接近之時、地為之，且侵害同一法益，各行為之
      獨立性極為薄弱，復出於同一傷害之犯意，依一般社會觀
      念，各舉動難以強行分開，應視為數個舉動之接續實施，
      合為包括之一行為予以評價，為接續犯而論以一罪。
（三）按共同實行犯罪行為，在合同意思範圍內，相互利用他人
      之行為，以達其犯罪之目的，原不必每一階段均參與，祇
      須分擔犯罪行為之一部，即應對於全部所發生之結果共同
      負責。而共同正犯之意思聯絡，不限於事前有所協議，於
      行為當時，基於相互之認識，以共同犯罪之意思參與者，
      亦無礙於共同正犯之成立（最高法院107年度台上字第205
      4號判決要旨可參）。又事中共同正犯，即學說所謂之「
      相續的共同正犯」或「承繼的共同正犯」，乃指前行為人
      已著手於犯罪之實行後，後行為人中途與前行為人取得意
      思聯絡而參與實行行為而言。共同犯意不以在實行犯罪行
      為前成立者為限，若了解最初行為者之意思，而於其實行
      犯罪之中途發生共同犯意而參與實行者，亦足成立；故對
      於發生共同犯意以前其他共同正犯所為之行為，苟有就既
      成之條件加以利用而繼續共同實行犯罪之意思，則該行為
      即在共同意思範圍以內，應共同負責（最高法院105年度
      台上字第2708號判決要旨可參）。查本案衝突起源為被告
      李佳憲認告訴人多次腳踢其飼養之犬隻，因而與告訴人理
      論，進而為本案傷害犯行，期間被告李益銘見狀，遂加入
      而與被告李佳憲一同徒手毆打告訴人等節，業據被告2人
      於原審審理時陳述明確（原審卷第60頁），並有原審法院
      前揭勘驗筆錄在卷可佐（原審卷第46頁至第47頁），顯然
      被告李益銘於行為當時，已見被告李佳憲徒手毆打告訴人
      ，並確知被告李佳憲具有傷害告訴人之犯意，猶加入參與
      毆打告訴人之行為，自互有犯意聯絡及行為分擔，縱令被
      告2人於案發前並無共謀，依上說明，仍應負共同正犯之
      責。
四、本院維持原判決駁回上訴之理由：
（一）原審認被告有上揭共同傷害之犯行，犯罪事證明確，適用
      刑法第28條、第277條第1項、第41條第1項前段等規定，
      並以行為人之責任為基礎，審酌被告2人犯後雖均坦承犯
      行，然其等與告訴人於案發時為鄰居，遇有糾紛，本應理
      性循平和方式解決衝突，被告李佳憲竟出手毆打告訴人，
      被告李益銘見狀後，並未阻止衝突，反而與被告李佳憲一
      同毆打告訴人，被告2人所為均應予非難。並斟酌被告2人
      本案犯罪動機、手段、告訴人所受傷勢非輕、告訴人前於
      109年11月10日、23日兩度調解時均未到場，復於原審表
      示不接受調解等語（原審卷第48頁），故雙方未能於原審
      言詞辯論終結前成立調解，被告2人於原審言詞辯論終結
      前亦尚未賠償告訴人所受損害之犯後態度，及其等於原審
      自述之智識程度及家庭經濟生活狀況（原審卷第60頁）等
      一切情狀，分別各量處有期徒刑5月，並諭知如易科罰金
      ，均以新臺幣1仟元折算1日之折算標準。經核原審認事用
      法，並無不合，所為刑之宣告亦係以行為人之責任為基礎
      ，經審酌刑法第57條各款所列事項與其他一切情狀後而為
      ，且宣告之刑並無逾越法定刑範圍，或有何過輕、過重，
      或違反比例、公平及罪刑相當原則之情形，原審所為刑之
      宣告堪稱允當，應予維持。
（二）被告2人上訴意旨略以：被告2人坦承有傷害告訴人之事實
      ，且於原審均已認罪。而告訴人雖否認有出手傷害被告李
      佳憲，然本件衝突過程中，被告李佳憲確實受有下唇擦傷
      、左手、左上臂、雙手手指、左背、及左膝多處擦傷、左
      背部挫傷等傷害，上開傷害乃係被告李佳憲與告訴人發生
      相互扭打時所造成，此稽告訴人於109年6月11日警詢稱：
      「……然後我們就扭打在地上……」、109年6月22日警詢稱：
      「……接著就一陣混亂，我們就在地上攪在一起……我就抱著
      他一起滾到地上……一開始我被壓在地上，後來我扭身才會
      壓在他身上……」等語及於109年10月23日檢察事務官勘驗
      錄影光碟所載：「就上開錄影畫面，起先是郭承晚與李佳
      憲扭打……」等語即可證實。且被告李佳憲受有下唇擦傷及
      左背部挫傷等傷害，衡情顯不可能是跌倒所致，足見告訴
      人確實亦有傷害被告李佳憲之行為。被告李益銘正是撞見
      胞弟李佳憲遭告訴人壓制在地毆打，才會出手傷害告訴人
      解胞弟李佳憲之危，並非如原審所認洵係被告2人共同毆
      打告訴人，而此犯罪情狀原審未予審酌等語（本院卷第21
      頁至第22頁）。
（三）經查：
　　1.本案於109年10月23日偵查中雖經檢察事務官當庭播放錄
      影光碟，然僅粗略記載：「（均問：就上開錄影畫面，起
      先是郭承晚與李佳憲扭打，後來在地上翻轉滾動的情形，
      後來李益銘加入戰局也有打郭承晚，有何意見？）」等詞
      （偵卷第116頁）；反觀以同一位檢察事務官於110年1月2
      3日、110年4月23日出具之勘查監視器光碟報告，內容明
      確記載：「勘查結果：警方提供之監視器光碟之重要畫面
      與卷附之監視器翻拍照片與說明相符，上開3監視器光碟
      並未拍攝到被告郭承晚毆打被告李佳憲、李益銘，只有拍
      攝到被告李佳憲、李益銘毆打被告郭承晚，被告郭承晚掙
      扎、防衛之畫面。」、「勘查結果：郭承晚與李佳憲所提
      供之監視器檔案光碟之内容均未拍攝到郭承晚毆打李佳憲
      或對其扭打、壓制之畫面。」等語（偵卷第116頁至第165
      頁），因此尚難認告訴人有先出手傷害被告李佳憲之行為
      。況原審法院於準備程序時再次勘驗案發現場監視器錄影
      光碟，其勘驗結果為：「畫面時間2020/06/10(下同）18:
      57:05許，李佳憲走至臺中市○○區○○○○街00號住宅門前之
      道路（身穿短袖上衣、褲，由畫面左側下方出現），站立
      等待郭承晚，於18:57:29許，郭承晚（身穿短袖上衣、褲
      、戴眼鏡、右手拿塑膠袋持續晃動）由畫面上方出現），
      朝李佳憲站立方向行走，於18:57:37許，郭承晚走至前揭
      住宅門前，準備進入屋内時，李佳憲以右手拉住郭承晚右
      手上臂並與郭承晚對話，郭承晚以右手將李佳憲右手推開
      ，李佳憲持續與郭承晚對話，於18:57:47至18:57:58許，
      郭承晚以右手前臂推開李佳憲，同時李佳憲抓住郭承晚衣
      領即放開、郭承晚甩開李佳憲右手，李佳憲右手指向錄影
      畫面方向，並同時對郭承晚爭執，隨即於18:57:57許，郭
      承晚轉身背向李佳憲，往畫面左側方向行走，此時李佳憲
      轉身以右手掌向下按壓郭承晚背部，郭承晚跌倒，由畫面
      左側離開畫面範圍，同時李佳憲身體朝前彎曲行走，離開
      畫面（18:58:00)。於18:58:14許，於畫面左側下方，見
      郭承晚倒地翻滾隨即面向地面爬起來後，離開畫面範圍、
      之後有腳踝部分於畫面左側下方移動，而無錄影到事情發
      生詳細經過。於18:58:31許，於畫面左側下方出現1名男
      子，即李益銘，向後跌坐，李益銘隨即以右手由後方持續
      勒住郭承晚頸部，以左手出拳朝郭承晚頭部攻擊（18:58:
      32)，郭承晚手持衣物甩向李益銘反擊並試圖掙脫，李益
      銘持續將郭承晚頸部勒住，再次以左手出拳攻擊郭承晚頭
      部（18:58:36)，並抓住郭承晚左手，將郭承晚壓制在地
      上。同時於18:58:36許，1上半身赤裸之男子，即李佳憲
      ，畫面左側下方出現，李佳憲以雙拳攻擊持續被李益銘壓
      制在地上之郭承晚身體數拳、跨站在郭承晚腳部上方，以
      右手出拳攻擊郭承晚身體（18:58:45)、蹲在郭承晚頭部
      前方，以右手出拳攻擊郭承晚頭部（18:58:50)後，李佳
      憲起身離開畫面範圍（18:58:55)、隨後郭承晚掙脫李益
      銘壓制，起身坐在地上，李益銘持續指責郭承晚，於18：
      59：01許，李佳憲由畫面左側下方進入畫面範圍，走向郭
      承晚，蹲在郭承晚前方指責郭承晚，於18:59:06，1名身
      著長褲、短袖上衣之男子（下稱甲男），由畫面左側下方
      出現，走向郭承晚，攙扶坐在地上起身之郭承晚，後18:5
      9:18許，上開人員均離開畫面明顯可見範圍。之後於18:5
      9:27至19:00:00影片結束，畫面左側下方，見郭承晚出現
      撿取在地上之手機、郭承晚與李佳憲持續生口角衝突，並
      有1名女性在在雙方間勸阻。」（原審卷第46頁至第47頁
      ），並經被告2人當庭對上開勘驗結果均表示「沒有意見
      」（原審卷第48頁），綜上，本案案發之經過已有現場監
      視器錄影畫面為據，並無上訴意旨所稱告訴人有主動傷害
      被告李佳憲之情，是本件被告2人共同徒手毆打告訴人之
      犯行，實屬明確。
　　2.原審判決既已斟酌被告2人之自白內容、證人即告訴人之
      證述內容、診斷證明書、案發現場監視器錄影畫面翻拍照
      片、勘查報告等證據，並且當庭勘驗監視錄影光碟，製有
      勘驗筆錄在卷，原審本於證據取捨之職權行使，已說明如
      何認定告訴人係遭被告李佳憲毆打及被告2人互有犯意聯
      絡、行為分擔之理由，經核並不違背經驗法則或論理法則
      ，且無違誤之處，自難認原審之認定有何違法之處。
　　3.按刑之量定，為求個案裁判之妥當性，法律賦予法院裁量
      之權。量刑輕重，屬為裁判之法院得依職權自由裁量之事
      項，苟其量刑已以行為人之責任為基礎，並斟酌刑法第57
      條各款所列情狀，在法定刑度內，酌量科刑，如無偏執一
      端，致明顯失出失入情形，上級審法院即不得單就量刑部
      分遽指為不當或違法。本案原審判決關於科刑之部分，已
      依刑法第57條各款所列情狀審酌，而為量刑之準據，經核
      並無量刑輕重相差懸殊等裁量權濫用之情形，而被告2人
      上訴及於本院審理時請求從輕量刑之事由，或與客觀事證
      不符、或已經原判決據以審酌為量刑之事由、或尚不足以
      動搖原判決之量刑基礎，復經本院參考全卷資料後，難認
      原審之量刑有明顯過重之情。
（四）綜上，本案被告2人之上訴均無理由，應予駁回。
五、緩刑之諭知：查被告2人前未曾因故意犯罪而受有期徒刑以
    上刑之宣告，有臺灣高等法院被告前案紀錄表附卷可查（本
    院卷第31頁、第33頁），本案被告2人犯後坦承犯行，並已
    於本院宣判前與告訴人達成和解，並已支付和解金，犯後態
    度尚可，經此偵、審教訓，當知警惕，信無再犯之虞，本院
    認其2人所宣告之刑以暫不執行為適當，爰依刑法第74條第1
    項第1款規定均宣告緩刑2年，以勵自新。再本院審酌被告2
    人上開所宣告之刑雖暫無執行之必要，惟為使其2人確切知
    悉其等所為不當，因而記取本次教訓及強化其法治觀念，爰
    併依刑法第74條第2項第5款、第8款之規定，諭知被告2人應
    於緩刑期內向指定之政府機關、政府機構、行政法人、社區
    或其他符合公益目的之機構或團體，各提供120小時之義務
    勞務；以及應於緩刑期間各完成法治教育2場次；併依刑法
    第93條第1項第2款之規定，均宣告應於緩刑期間付保護管束
    ，期能使被告2人於服義務勞務、受法治教育課程過程及保
    護管束期間，確切明瞭其2人行為所造成之損害，並培養正
    確法治觀念，恪遵法律規範，以收惕勵自新之效。
六、據上論斷，應依刑事訴訟法第368條，判決如主文。
本案經檢察官黃怡華提起公訴，檢察官陳燕瑩到庭執行職務。
中    華    民    國    111    年    3    月    24    日
            刑事第十一庭　審判長法　官　張  意  聰
                                法　官　陳  慧  珊
                                法　官　田  德  煙
以上正本證明與原本無異。
如不服本判決應於收受送達後二十日內向本院提出上訴書狀，其
未敘述上訴之理由者並得於提起上訴後二十日內向本院補提理由
書（均須按他造當事人之人數附繕本）「切勿逕送上級法院」。
因疫情而遲誤不變期間，得向法院聲請回復原狀。

                                書記官  陳  志  德

中　　華　　民　　國　　111 　年　　3 　　月　　28　　日
附錄本案論罪科刑法條：
中華民國刑法第277條
傷害人之身體或健康者，處5年以下有期徒刑、拘役或50萬元以
下罰金。
犯前項之罪，因而致人於死者，處無期徒刑或7年以上有期徒刑
；致重傷者，處3年以上10年以下有期徒刑。